【裁判字號】    91,婚,1233
【裁判日期】    920304
【裁判案由】    離婚
【裁判全文】
臺灣臺中地方法院民事判決  九十一年度婚字第一二三三號
    原      告  乙○○
    被      告  甲○○
右當事人間請求離婚事件，本院判決如左：
    主      文
准原告與被告離婚。
訴訟費用由被告負擔。
    事    實
甲、原告方面：
  一、聲明：如主文所示。
  二、陳述：原告為台灣地區人民，被告為大陸地區人民，原告於大陸地區相親期間
      ，見被告落落大方，言詞循規蹈矩，思想反應靈敏，因而兩造於民國九十年四
      月十九日在大陸地區登記結婚，被告並於同年七月十日來台。被告來台居住一
      週後，種種表現卻大大走樣，原告早出晚歸，勞累辛酸也罷，回家看到的只是
      被告的冷眼對待，更不用說有所謂之精神安慰，據父母告知，被告不愛做家事
      ，料理之時無精打釆，平時白日睡覺到自然醒，沒事淨是愛看電視。父母因家
      中無女兒，對被告照料有加，常常關愛倍至，被告反不能體會，誤為羞辱為難
      ，常以傲慢態度回應，雖經告知相處之道，但被告依然故我，任意妄為，我行
      我素，屢次規勸，毫無效果。被告無組成家庭之觀念，實在令人可畏。被告來
      台一個月後，突然告知其父病危，須於隔日急速回家探望，本人告以台灣並非
      大陸說走就走，需時間辦理手續方可，但被告聽不進去，竟回房間悄然斷腕，
      此種行為似不懂事之稚女，行為乖張偏激已無救藥，令人惋惜。同年八月二十
      六日辦手續回大陸家鄉探望其父病危，之後一個月音信全無，得到的只是一份
      人民法院寄來之離婚案件開庭之傳票，詳看內容，所呈訴之理由，全是謊言，
      原告不予理會，此舉亦證明被告已不想盡為人妻之義務，然事隔一年之久，被
      告心意已決，已是覆水難收。被告所為，應認兩造間確有難以維持婚姻之重大
      事由，且此項重大事由不能歸責於原告，爰依民法第一千零五十二條第二項訴
      請離婚。
  三、證據：提出戶籍謄本正本乙份、台灣地區旅行證影本乙份及大陸地區廣西壯族
      自治區南寧市城北區人民法院起訴書繕本、送達回證、應訴通知書、傳票正本
      各乙份為證。
乙、被告方面：被告未於言詞辯論期日到場，亦未提出書狀作何聲明或陳述。
    理    由
一、按夫妻之一方為臺灣地區之人民，一方為大陸地區之人民者，判決離婚之事由，
    依臺灣地區之法律，臺灣地區與大陸地區人民關係條例第五十二條第二項定有明
    文。經查，本件原告為台灣地區人民，被告為大陸地區人民，故本件離婚判決之
    準據法應適用台灣地區法律，合先敘明。復按被告未於言詞辯論期日到場，核無
    民事訴訟法第三百八十六條各款所列情形，爰依原告之聲請，由其一造辯論而為
    判決。
二、本件原告主張，兩造現婚姻關係存續中，被告婚後於九十年七月間來台，其後被
    告因家中告知其父病危，而於九十年八月二十六日返回大陸，即拒絕來台與原告
    共同生活，被告嗣於九十年十月九日向大陸廣西省南寧市城北區人民法院訴請離
    婚等情，被告未到院陳述，亦未提出書狀作何聲明或陳述。惟上開事實，有原告
    提出之戶籍謄本正本乙份、台灣地區旅行證影本乙份及大陸地區廣西壯族自治區
    南寧市城北區人民法院起訴書繕本、送達回證、應訴通知書、傳票正本各乙份在
    卷可稽，原告此部分之主張堪信為真實。
三、按民法第一千零五十二條第二項規定：有前項以外之重大事由，難以維持婚姻者
    ，夫妻之一方得請求離婚，但其事由應由夫妻之一方負責者，僅他方得請求離婚
    。此所謂抽象、相對、一般的離婚原因，亦即破綻主義離婚法之一到達點。而是
    否有難以維持婚姻之重大事由之判斷標準，為婚姻是否已生破綻而無回復之希望
    ，不可單憑原告主觀之標準（即原告已喪失維持婚姻意欲之主觀面加以認定），
    而應依客觀標準，即難以維持婚姻之事實，是否已達處於同一境況，任何人均將
    喪失維持婚姻之意欲程度以決之。且為符合現代多元化社會之需要，使裁判婚姻
    之事由較富彈性，當婚姻破裂時，夫妻已無共同生活之實質時，即得請求離婚，
    但有責配偶，無請求離婚之權利，申言之，如若自己遭致婚姻之破綻時，不得以
    其破綻為理由，恣意訴請離婚。又婚姻如有難以維持之重大事由，於夫妻雙方均
    須負責時，應比較雙方之有責程度，僅責任較輕之一方，得向責任較重之他方請
    求離婚，如雙方之有責程度相同，則雙方均得請求離婚，以符公平。最高法院八
    十七年台上字第一○四八號、一三○四號及九十年度台上字第一六三九號判決意
    旨即採類似之見解。又按夫妻相處之道，因國情、身分、地位、知識程度及經濟
    能力不同，而有不同相處方式，惟因夫妻來自不同家庭，其成長背景有異，無法
    期待對方凡事盡如己意，古人所謂舉案齊眉，或男主外女主內，或現代新女性主
    義者，其據以說明夫妻相處家庭經營之道固有不同，惟夫妻有如太極之陰陽，一
    陰一陽相調和，陰陽相濟，方能生理與心理上取得平衡，而不致產生生理或心理
    上疾病，若在此太極內，陽之一方強勢時，陰之他方不願退讓，反之亦然，則陰
    或陽即跑到外面，太極因陰陽無法調和，自然會破裂，反之亦然，惟有一進一退
    間取得平衡點，方能維持太極之圓融，而其進退之原則應基於愛為出發點，方能
    進退有序。本件原告主張被告婚後抵台與原告共同生活，被告嗣因其父病危，而
    於九十年八月二十六日返回大陸，返回大陸一月後，被告竟向大陸地區廣西省南
    寧市城北區人民人民法院訴請離婚，有如前述，而依被告在大陸地區提起之離婚
    起訴狀所載，被告起訴理由為：「... 在探親期間，乙○○一家人以一切理由等
    禁我外出，并經常用一些侮辱我的言詞來羞辱我，同年八月十日，我接到家中電
    話，聽說我父親溶血病復發，并伴有腎結石、肝硬化初期等病症，于是我向又其
    父母提出要回南寧一趟，但鄭及其家人以『嫁出門的女兒、潑出去的水』以及『
    生為鄭家人，死為鄭家鬼』等一初荒謬理由阻止我回家，并在我毫不知情的情況
    下將結婚時鄭送給我的黃金首飾搜括一空，我對鄭及其家人這種侮辱我的行為極
    為憤慨，我下定決心一定要回到自己的家鄉，我不惜以死明志，終于在二００一
    年八月二十六日乘上回南寧的班機，現在我回到南寧已一個半月，但鄭及其家人
    始終沒有給我打過電話或捎過信，我沒有工作，回來后一直住在父母家，乙○○
    也一直沒有給過生活費，他根本沒有把我當作是他的妻子，從頭到尾只把我當作
    免費的僕佣、泄慾的對象及生產的工具，我無法再忍受這婚姻，我堅決要求與乙
    ○○離婚，... 」等語，其間雖兩造所提婚姻生活互有出入，然依上開被告在大
    陸提出之起訴狀，足見被告亦無維持婚姻之意欲，顯然兩造婚姻生活進退失序，
    無法互為調和，主觀上均已無維持婚姻之意願；又兩造現分居台灣、大陸地區各
    行其是，復無維持婚姻及共創美滿生活之意圖及計畫，難期日後維持圓滿生活，
    應認兩造間依據客觀標準，已達處於同一境況之任何人均將喪失維持婚姻之意欲
    程度，確有難以維持婚姻之重大事由存在。此外，並無證據足資證明原告對此婚
    姻之破綻事由有責，徵諸被告所提出前揭起訴狀內容益明，從而原告依據民法第
    一千零五十二條第二項訴請離婚，為有理由，依法應予准許。
四、原告其餘攻擊方法於本件訴訟之終結，不生影響，茲不一一論列，附為敘明。
五、據上論結，本件原告之訴為有理由，依民事訴訟法第三百八十五條第一項前段、
    第七十八條判決如主文。
中      華      民      國    九十二    年      三      月      四      日
                                    臺灣臺中地方法院家事法庭
~B法      官  陳學德
右為正本係照原本作成
如對本判決上訴須於判決送達後廿日內向本院提出上訴狀
中      華      民      國    九十二    年      三      月      五      日
~B法院書記官  賴榮順


司法院資訊處製作；財團法人民間司法改革基金會備份。
